臺灣新北地方法院民事判決　　　　　　109年度簡上字第467號
上　訴　人
即被上訴人　江品潔　

被上 訴 人
即上 訴 人　江癸寬　
上列當事人間請求侵權行為損害賠償事件，江品潔及江癸寬對於
中華民國109 年10月13日本院板橋簡易庭109 年度板簡字第1050
號第一審判決各自提起上訴，經本院於110 年9 月15日言詞辯論
終結，判決如下：
    主      文
原判決關於命江癸寬給付逾新臺幣伍萬壹仟參佰玖拾元，及自民
國一百零八年九月二十六日起至清償日止，按年息百分之五計算
之利息，及該部分假執行之宣告，暨訴訟費用之裁判均廢棄。
上開廢棄部分，江品潔在第一審之訴及假執行之聲請均駁回。
江癸寬之其餘上訴及江品潔之上訴均駁回。
第一審、第二審訴訟費用由江癸寬負擔十分之一，餘由江品潔負
擔。
    事實及理由
一、上訴人即被上訴人江品潔（下逕稱其名）主張：伊與被上訴
    人即上訴人江癸寬（下逕稱其名）為兄妹關係。民國107 年
    4 月21日11時30分許，2 人在新北市○○區○○路000 巷0
    弄0 號4 樓住所（下稱系爭板橋住所）發生口角，江癸寬並
    攻擊伊，致江品潔頭、胸、下腹、雙側肘部、左、右手及雙
    膝等部位受傷，並有輕微腦震盪（下稱系爭傷勢）。江癸寬
    因前開家庭暴力行為，經本院核發107 年度司暫家護字第56
    8 號民事暫時保護令，然江癸寬於107 年7 月8 日20時30分
    許至翌（9 ）日0 時30分止，在系爭板橋住所內對伊恫嚇稱
    ：「當我連命都不要的時候，那就是你危險的時候，我連命
    都不要了」等語，並在伊房間外翻找利器，以加害生命身體
    之事恫嚇伊，致生危害於安全。而江癸寬上開不法行為經臺
    灣新北地方檢察署（下稱新北地檢署）檢察官以107 年度偵
    字第21795 號、22576 號提起公訴，嗣經本院刑事庭以108
    年度簡字第6269號判處江癸寬犯傷害罪、違反保護令罪，應
    執行有期徒刑6 月（下稱系爭刑事案件），顯見江癸寬不法
    行為確已侵害伊之權益。伊因此支出醫療費用新臺幣（下同
    ）1,020 元、損失工資為1 萬9,148 元、房租、水電瓦斯及
    外食費用23萬3,680 元、非財產上損害20萬元，合計45萬3,
    848 元。是爰依侵權行為損害賠償之法律關係，請求江癸寬
    給付45萬3,848 元及自起訴狀繕本送達翌日起至清償日止，
    按年息5 ％計算之利息等語。
二、江癸寬則以：107 年4 月21日僅有攻擊江品潔頭部，江品潔
    其餘傷勢與其無關，無證據證明江癸寬攻擊行為與江品潔腦
    震盪有關；未在江品潔房門外找刀械，是江品潔妄加揣測。
    對江品潔請求醫療費用不爭執，工作損失部分，江品潔僅請
    假2 小時，原審以8 日計算，應予調整。而江品潔工作收入
    未孝敬父母吃穿家中，現要求補貼租屋開銷，其心可議。又
    江品潔明知江癸寬患有憂鬱症，仍不斷刺激、蒐證、提告，
    有與有過失原則適用，原審判命江癸寬應給付5 萬元之精神
    慰撫金，仍屬過高等語，資為抗辯。
三、原審判命江癸寬應給付江品潔6 萬2,860 元本息，而駁回江
    品潔其餘之訴及假執行之聲請，暨就江癸寬上訴部分依職權
    宣告假執行。兩造就其敗訴部分，各自提起上訴。江品潔於
    本院聲明：㈠上訴聲明：⒈原判決不利於江品潔部分廢棄。
    ⒉上開廢棄部分，江癸寬應再給付江品潔39萬988 元。㈡答
    辯聲明：江癸寬之上訴駁回。江癸寬於本院聲明：㈠答辯聲
    明：江品潔之上訴駁回。㈡上訴聲明：⒈原判決不利於江癸
    寬部分廢棄。⒉上開廢棄部分，江品潔於原審之訴駁回。
四、經查：江癸寬與江品潔為兄妹關係，具有家庭暴力防治法第
    3 條第4 款所定家庭成員關係，江癸寬於107 年4 月21日11
    時30分許，在系爭板橋住所內與江品潔發生口角，並有傷害
    行為，江癸寬因此經本院於107 年5 月24日核發107 年度司
    暫家護字第568 號民事暫時保護令。江癸寬於107 年7 月8
    日20時30分許至翌（9 ）日0 時30分許再對江品潔為恐嚇行
    為等情，為兩造所不爭執（見本院卷第146 頁至第147 頁）
    ，而可認定。至江品潔主張江癸寬應賠償所受損害45萬3,84
    8 元，為江癸寬所否認，則本院應審酌者厥為：㈠江品潔所
    受系爭傷勢為何？㈡江品潔所受損害為何？分述如下：
  ㈠江品潔所受系爭傷勢為何：
  ⒈江癸寬107 年4 月21日11時30分，對江品潔為傷害行為，造
    成江品潔受有頭、胸、下腹、雙側肘部、左、右手及雙膝等
    部位受傷並有輕微腦震盪等情，業據江品潔於系爭刑事案件
    108 年10月4 日審理時結證稱：當天被江癸寬打倒在地後，
    江癸寬半壓在我身上，後來也有用腳踹我，當時場面混亂，
    有用拳頭也有用腳踹，沒辦法記得哪個傷勢是用拳頭，哪個
    傷勢是用腳踹等語明確（見本院108 年度易字第239 號卷第
    212 頁），又依江品潔所提出新北市立聯合醫院受理家庭暴
    力事件驗傷診斷書記載傷勢為：額頭挫傷4 ×3 公分、頭頂
    多處瘀傷、髮根頭皮多處拉傷、胸部下側壓痛、下腹部瘀傷
    、雙側肘部瘀傷、左手腕瘀傷、右手背瘀傷、雙膝瘀青、輕
    微腦震盪等情，傷勢多集中於頭部及軀幹正面，核與江品潔
    證稱遭江癸寬攻擊之部位相符，而可認屬實。又江癸寬攻擊
    行為確造成江品潔頭、胸、下腹等多處受傷等情，經本院刑
    事庭以系爭刑事案件判決認定江癸寬有罪確定在案，亦由本
    院調取108 年度簡字第6269號全卷核閱無誤，而可認定。江
    癸寬雖辯稱僅攻擊江品潔頭部，江品潔其他部位傷勢與其無
    關云云，除與江品潔上開證述及驗傷診斷書相違外，更與訴
    外人即兩造之父江宗仁於107 年5 月27日警詢時陳稱：江癸
    寬以徒手方式實施攻擊，亂踢亂打等語（見新北地檢署107
    年度偵字第22576 號卷第16頁），足證江癸寬攻擊部位不僅
    限於頭部，江癸寬上開所辯，自不足採。
  ⒉而江品潔雖另主張其因江癸寬之傷害行為造成左側肋骨閉鎖
    性骨折、局部腫脹之傷勢，然觀江品潔提出之板橋中興醫院
    診斷證明書，其前往就診時間為107 年5 月1 日（見本院卷
    第45頁），與江癸寬前述傷害行為已相隔多日，自難逕認江
    品潔肋骨骨折之傷勢與江癸寬有關。且本院就江品潔所受肋
    骨骨折之傷勢是否與江癸寬傷害行為有關等情函詢新北市立
    聯合醫院，經該院以110 年2 月8 日以新北醫歷字第110352
    1395號函覆略以：依病歷記載，107 年4 月22日未見江品潔
    胸部受傷之主訴等語明確（見本院卷第109 頁），而江品潔
    另於110 年3 月9 日準備程序時陳稱：「4 月22日就表示胸
    壓痛，但醫生用聽診器認為無異常，就沒有照Ｘ光」等語（
    見本院卷第115 頁），則江品潔於4 月22日經急診醫師診斷
    未發現骨折傷勢，江品潔復未提出其他證據佐證因江癸寬傷
    害行為導致骨折，自難逕認江品潔肋骨骨折傷勢與江癸寬傷
    害行為有關。
  ㈡江品潔所受損害為何：
  ⒈因故意或過失，不法侵害他人之權利者，負損害賠償責任。
    故意以背於善良風俗之方法，加損害於他人者亦同。違反保
    護他人之法律，致生損害於他人者，負賠償責任。但能證明
    其行為無過失者，不在此限，民法第184 條定有明文。江癸
    寬於107 年4 月21日11時30分許在系爭板橋住所對江品潔為
    傷害行為，導致江品潔受有系爭傷勢，業經本院認定如前，
    而江癸寬另於107 年7 月8 日20時30分許至翌（9 ）日0 時
    30分止，有對江品潔恫稱「當我連命都不要的時候，那就是
    你危險的時候，我連命都不要了」等語，則為江癸寬所不否
    認，則江品潔依民法第184 條第1 項前段要求江癸寬負損害
    賠償責任，自屬有據，茲就江品潔請求之各項請求，分述如
    下：
  ⑴醫療費用部分：江品潔主張因傷支出醫療費1,020 元，為江
    癸寬所不爭執，經核為醫療所必須，江品潔此部分之請求應
    准許。
  ⑵工作損失部分：江品潔主張其因受傷請假2 小時等情，已提
    出食藥署每日出勤明細為憑（見原審卷第71頁），且為江癸
    寬所不爭執，而可認定。至江品潔因主張因閱卷、申請扶助
    、製作筆錄、遞狀、求助社工、開庭等情，請假101.5 小時
    ，然江品潔上開行為均為其保障自身訴訟權利所為之行為，
    並非遭江癸寬傷害及恐嚇行為所受之損害，與江癸寬傷害及
    恐嚇行為間無相當因果關係，不應准許。是江品潔該部分請
    求，僅於請假2 小時即370 元之範圍內為有理由【計算式：
    185 ×2 ＝370 】，逾此範圍則屬無據，應予駁回。江品潔
    另主張其在7 月9 日另有請假8 小時云云，然此與江癸寬傷
    害行為發生於4 月21日，已相距月餘，而就江品潔系爭傷勢
    所需休養時間，經新北市立聯合醫院函覆略以：急診治療一
    般開立藥物2 日，建議多休養後續門診追蹤判斷等語（見本
    院卷第109 頁），自無從佐證江品潔7 月間係因系爭傷勢無
    法工作而請假。又江品潔另主張其所受傷勢需數周復原，其
    強忍疼痛前往上班等語，縱然屬實，江品潔既未實際請假受
    有無法領取薪資之損害，其請求超過2 小時之不能工作損失
    ，亦屬無據。
  ⑶增加生活開銷部分：按損害賠償之債，以有損害之發生及有
    責任原因之事實，並二者之間，有相當因果關係為成立要件
    。故原告所主張損害賠償之債，如不合於此項成立要件者，
    即難謂有損害賠償請求權存在（最高法院48年台上字第481
    號判例要旨參照）。江品潔雖主張因江癸寬之傷害及恐嚇行
    為，需離家與朋友一同租屋而支出水電、瓦斯等食宿費用及
    外食費用共計23萬3,680 元云云，然江品潔該部分所請求之
    食、宿、水電網路帳單費用等，均屬一般人日常生活開支，
    並非損害，其請求江癸寬賠償，自屬無據。江品潔雖主張過
    往均與父母同住，三餐亦由家中準備，無須支出相關費用，
    然江品潔已成年，現任職於衛生福利部食品藥物管理署，此
    經江品潔自承無訛，是江品潔顯非無謀生能力，其家人無償
    提供住所或協助處理三餐，係基於親情所為之好意施惠行為
    ，不能反推江品潔自行支出食宿費用即屬遭受損害，是江品
    潔上開主張，顯有誤會而不可採。
  ⑷非財產上損害：
  ①按不法侵害他人之人格權，被害人受有非財產上損害，請求
    加害人賠償相當金額之慰撫金時，法院對於慰撫金之量定，
    應斟酌實際加害情形、所造成之影響、被害人所受精神上痛
    苦之程度、雙方之身分、地位、經濟狀況及其他各種情形，
    以核定相當之數額（最高法院47年台上字第1221號、51年台
    上字第223號判例意旨參照）。
  ②經查：江癸寬對江品潔有上述之傷害及恐嚇行為，衡情將使
    江品潔受有精神上痛苦，是江品潔請求江癸寬給付非財產上
    損害賠償，自屬有據。本院衡酌兩造間為兄妹關係，未能互
    敬互愛，而生本件傷害及恐嚇之行為，造成江品潔受有額頭
    挫傷4 ×3 公分、頭頂多處瘀傷、髮根頭皮多處拉傷、胸部
    下側壓痛、下腹部瘀傷、雙側肘部瘀傷、左手腕瘀傷、右手
    背瘀傷、雙膝瘀青、輕微腦震盪之系爭傷勢，傷勢非輕，又
    以加害生命之事恫嚇江品潔，勢將造成江品潔相當心理負擔
    。另審酌江品潔為碩士畢業，現任職醫療器材法規專員，江
    癸寬為大學畢業，曾任教師，然已遭資遣，名下尚有不動產
    2 筆，及審酌前開兩造之身分、地位、財產狀況、江癸寬侵
    害程度，及對江品潔精神上所造成之痛苦程度等一切情狀，
    認江品潔請求江癸寬賠償非財產上之損害即精神慰撫金以5
    萬元為適當。逾越上開範圍之請求，即屬無據，不應准許。
  ③至江品潔主張江癸寬傷害行為導致其肋骨骨折，未能舉證已
    實其說，業如前述，其主張江癸寬嗣後再度違反保護令及無
    端提告，均非本件侵權行為損害賠償之範圍，其請求20萬元
    之精神慰撫金，自非適當。而江癸寬以其有積極洽談和解且
    江品潔事發後隨即與友人相約吃美食為由，辯稱精神慰撫金
    過高，應以1 萬元至2 萬元為適當云云，忽略其故意攻擊他
    人頭部，為人體重要器官，稍有不慎便可能造成無法挽回之
    傷害結果，其後更以加害他人生命之事為恐嚇，對於被害人
    造成相當心理壓力及創傷，其徒以有洽談和解為由主張酌減
    精神慰撫金，全無足採。
  ⑸綜上，江癸寬應賠償之金額合計為5 萬1,390 元【計算式：
    1,020 元＋370 元＋50,000元＝51,390元】。
  ㈢再按損害之發生或擴大，被害人與有過失者，法院得減輕賠
    償金額，或免除之，民法第217 條第1 項亦有明文。江癸寬
    辯稱本件因江品潔一再挑釁導致本件攻擊行為，雖聲請證人
    即兩造母親黃明珠到庭作證，然證人黃明珠於本院110 年4
    月7 日準備程序時證稱：4 月21日當天江品潔跟我講話，因
    江品潔習慣拿手機，江癸寬以為江品潔要錄影，情緒很激動
    ，指責江品潔又在錄影，並打了江品潔；7 月8 日當天也沒
    有印象江品潔有任何言語或行為可能導致江癸寬病情加重等
    語明確（見本院卷第144 頁），自無從證明江品潔有刻意挑
    釁行為，江癸寬主張江品潔與有過失云云，當無足採。
五、末按給付有確定期限者，債務人自期限屆滿時起，負遲延責
    任。給付無確定期限者，債務人於債權人得請求給付時，經
    其催告而未為給付，自受催告時起，負遲延責任。其經債權
    人起訴而送達訴狀，或依督促程序送達支付命令，或為其他
    相類之行為者，與催告有同一之效力，民法第229 條第1 項
    及第2 項分別定有明文。又遲延之債務，以支付金錢為標的
    者，債權人得請求依法定利率計算之遲延利息。但約定利率
    較高者，仍從其約定利率。應付利息之債務，其利率未經約
    定，亦無法律可據者，週年利率為百分之5 ，民法第233 條
    第1 項及第203 條亦有明文。查本件損害賠償之債無確定期
    限，又係以支付金錢為標的，則依前揭法律規定，江品潔就
    江癸寬應給付之金額部分，自得請求自起訴狀繕本送達翌日
    起至清償日止，按週年利率5 ％計算之利息，而本件起訴狀
    繕本係於108 年9 月25日送達於江癸寬，有本院送達證書在
    卷可憑（見附民卷第27頁）。而江癸寬迄未給付，則江品潔
    請求自起訴狀繕本送達被告翌日起即自108 年9 月26日起至
    清償日止，按年息5 ％計算之法定遲延利息，核無不合，應
    予准許。
六、綜上所述，江品潔依侵權行為之法律關係，請求江癸寬給付
    5 萬1,390 元，及自108 年9 月26日起至清償日止，按年息
    5 ％計算之法定遲延利息，要屬有據，應予准許；逾此範圍
    之請求，則為無理由，應予駁回。原審就超過上開應予准許
    部分【即1 萬1,470 元（62,860元－51,390元＝11,470元）
    之本息】所為江癸寬敗訴之判決，並依職權宣告假執行，尚
    有未洽，江癸寬之上訴意旨指摘原判決此部分不當，求予廢
    棄改判，為有理由，爰由本院廢棄改判如主文第2 項所示。
    至於上開應准許部分【即5 萬1,390 元】，原審判命江癸寬
    如數給付，及依職權宣告假執行，另江品潔之請求不應准許
    部分，原審為江品潔敗訴之判決及駁回其該部分假執行之聲
    請，經核於法並無不合，江品潔及江癸寬上訴意旨分別就此
    指摘原判決不當，求予廢棄，均無理由，應駁回江癸寬之其
    餘上訴及江品潔之上訴。
七、本件事證已臻明確，兩造其餘主張與攻擊防禦方法及所提證
    據，經審酌後認與本件判決之結果不生影響，爰不另一一論
    述，附此敘明。
八、據上論結，本件江品潔上訴為無理由，江癸寬之上訴為一部
    有理由，一部無理由，依民事訴訟法第436條之1第1項、第3
    項、第450條、第449條第1項、第79條、第78條，判決如主
    文。
中    華    民    國   110    年    10    月    20    日
                  民事第五庭  審判長法  官  高文淵
　
                                    法  官  連士綱
　
                                    法  官  王  廷
以上正本係照原本作成。
本判決不得上訴。
中    華    民    國   110    年    10    月    20    日
                                    書記官  張雅筑